【裁判字號】    99,訴,140
【裁判日期】    991112
【裁判案由】    強盜等
【裁判全文】
臺灣新竹地方法院刑事判決               99年度訴字第140號
公  訴  人  臺灣新竹地方法院檢察署檢察官
被      告  甲○○
選任辯護人  洪大明律師
被      告  己○○
指定辯護人  潘秀華律師
被      告  乙○○
指定辯護人  陳詩文律師
上列被告因強盜等案件，經檢察官提起公訴（99年度偵字第2897
、3250號），經本院判決如下：
    主  文
甲○○犯共同攜帶兇器竊盜罪，累犯，處有期徒刑拾月；又犯結
夥三人以上攜帶兇器強盜罪，累犯，處有期徒刑玖年陸月。應執
行有期徒刑拾年。
己○○犯結夥三人以上攜帶兇器強盜罪，處有期徒刑玖年。
乙○○犯結夥三人以上攜帶兇器強盜罪，處有期徒刑玖年。
    事  實
一、甲○○（綽號「小胖」）前於民國95年間因傷害及剝奪他人
    行動自由，經本院以96年度訴字第99號判決各處有期徒刑2
    月、9 月、並定應執行刑11月確定，另於96年間因酒駕及過
    失致人於死案件，亦經本院以96年度交易字第164 號判決各
    處有期徒刑3 月、6 月、並定應執行刑7 月確定，上開各罪
    復經本院97年度聲字第483 號裁定合併定應執行為有期徒刑
    1 年5 月確定，於96年12月18日經入監執行，並於98年2 月
    10日縮刑期滿，而於翌日執行完畢出監。
二、詎甲○○仍不知悔悟，前因透過友人曾海洲向丁○○借貸金
    錢，而輾轉得知丁○○為頗有資力之人，並目睹過丁○○本
    人，乃於98年11月間某日，分別邀集己○○、戊○○（綽號
    「阿添」，現由臺灣新竹地方法院檢察署通緝中），再由己○○尋乙○○參與籌謀強盜丁○○財物之計畫，上開4 人結
    夥基於強盜之犯意聯絡及行為分擔，由乙○○先於99年1 月
    11日12時許，持甲○○所交付門號0000000000外勞卡之行動
    電話（序號為0000-0000-0000-000），依甲○○之指示，撥
    打丁○○所持有門號0000000000號之行動電話，向其佯稱：
    要讓其承包工地廣告，相約於明日（即12日）9 時許，在新
    竹縣竹北市○○○○路與自強二路路口見面等語。而甲○○
    與戊○○，為掩飾其等強盜犯行，2 人乃另行起意共同意圖
    為自己不法所有之竊盜犯意聯絡及行為分擔，先行於99年1
    月12日3 時許，在新竹市○○路29號前，由戊○○在旁把風
    ，甲○○持客觀上足以對人之生命、身體構成威脅，可供兇
    器使用之扳手，下手竊取停放該處旁停車場內、屬丙○○名
    下車號HA-7882 號車輛懸掛之車牌2 面後，並將該2 面車牌
    ，改懸掛至戊○○所駕駛不詳車號之賓士廠牌轎車（下稱賓
    士車）車上。嗣於同日9 時許，甲○○乃指示戊○○駕駛懸
    掛上開所竊得2 面車牌之賓士車搭載己○○、乙○○前往該
    路口，甲○○則在該處附近觀察確認是否為丁○○本人並伺
    機而動，嗣己○○等人抵達該約定之上開路口處，丁○○亦
    搭乘陳秀月駕駛之自小客車抵達現場後，丁○○獨自下車，
    其間經甲○○確認為丁○○本人，乙○○乃下車向丁○○佯
    稱：未帶工地的施工圖，要求丁○○上其等所駕駛之賓士車
    ，丁○○發覺有異不從，詎乙○○持甲○○事前所交付之質
    地堅硬，客觀上足以對人之生命、身體構成威脅，可供兇器
    使用之黑色金屬材質未具殺傷力之非制式手槍（未扣案，並
    無證據顯示為制式或具有殺傷力之改造手槍）抵住丁○○，
    致丁○○不能抗拒，強押丁○○進入該賓士車後座，而此時
    原坐於副駕駛座之己○○，亦持所預藏質地堅硬，客觀上足
    以對人之生命、身體構成威脅，可供兇器使用之鐵棍，下車
    改坐於後座而與乙○○分坐左右兩側看管丁○○，2 人欲用
    甲○○事先備妥之膠布、束帶及頭套，分別黏封住丁○○之
    嘴巴、綑綁四肢及套住頭部以控制行動，因丁○○不斷掙扎
    、喊叫，乙○○、己○○為求強盜取財之目的順遂，乃接續
    前開強盜之犯意聯絡，分持上開槍枝及鐵棍等物毆打丁○○
    頭頸部、眼部及身體，以此強暴方式，致使丁○○不能抗拒
    後，始用束帶綑綁丁○○四肢，並以膠布及頭套，分別黏封
    住嘴巴及套住頭部，戊○○並以「拿出新台幣（下同）680
    萬元，不然要將其活埋」等語恫嚇丁○○，己○○及乙○○
    則於車內搜刮丁○○身上衣褲口袋內之皮夾（皮夾內有現金
    2 萬多元、身分證、駕照、健保卡等物）及手機1 支（序號
    ：0000-0000-0000000 號，搭配門號0000000000號之SIM 卡
    1 張）得手後，隨即由戊○○駕駛該賓士車搭載己○○、乙○○、丁○○前往不知情友人曾國樂所承租新竹縣竹北市○○路181 巷26弄1 號旁之1 間鐵皮屋（下稱鐵皮屋），甲○○亦駕車抵達隨即進入該鐵皮屋，因丁○○身上之膠帶、頭
    套、束帶尚未被取下，己○○與乙○○乃將丁○○抬出車外
    ，將丁○○丟擲於鐵皮屋地上，又因甲○○接續前開強盜之
    犯意聯絡，出手毆打，並以腳踢丁○○之上半身，之後己○○將前於車內搜刮丁○○之上開財物交予甲○○，戊○○旋
    又以「拿出新台幣680 萬元，不然要將其活埋」等語恫嚇丁○○，丁○○表示其帳戶內還有15萬元，可以領給甲○○等
    人，甲○○等人仍表示不願意，此際因見無法再獲取計畫中
    之鉅額款項，乃由戊○○駕駛該賓士車，夥同己○○及乙○○，將丁○○載至新竹縣竹北市○○路○ 段195 巷底鳳山溪
    出海口堤防時，戊○○、己○○2 人將丁○○抬出車外，將
    其鬆綁後，令其趴在地上後，始駕車逃逸，丁○○因上開己○○、乙○○及甲○○等之毆打，而受有頭部外傷、右眼挫
    傷、臉部挫傷併血腫、頸部挫傷及背部挫傷等傷害。嗣報警
    處理，經警循線查證後，拘提甲○○、己○○、乙○○到案
    ，始悉上情。
三、案經丁○○及丙○○分別訴由新竹縣政府警察局竹北分局報
    請臺灣新竹地方法院檢察署檢察官偵查起訴。
    理  由
甲、證據能力之認定：
一、本件被告己○○及其辯護人以警詢筆錄為審判外之陳述及偵
    訊筆錄未經對質詰問為由，爭執證人即被害人丁○○之警詢
    、偵查筆錄及共同被告甲○○警詢筆錄之證據能力（本院卷
    一第119 、124 、132 頁、本院卷二第73頁），經查：
  (一)按刑事訴訟法第159 條之1 第2 項所稱被告以外之人於偵查
    中向檢察官所為之陳述得為證據，立法者係以刑事訴訟法規
    定檢察官代表國家偵查犯罪、實施公訴，依法有訊問被告、
    證人、鑑定人之權，且實務運作時，偵查中檢察官向被告以
    外之人所取得之陳述，原則上均能遵守法律規定，不致違法
    取供，其可信性甚高，為兼顧理論與實務，而對被告以外之
    人於偵查中向檢察官所為之陳述，除顯有不可信之情況者外
    ，得為證據（最高法院95年度台上字第6675號判決意旨參照
    ）。查本件證人即被害人丁○○於偵訊中之陳述（99偵2897
    卷二第38、39、41至47、105 、106 、118 、119 頁、99偵
    3250卷第225 、226 、232 、233 頁，以下偵卷均指99年度
    而言），性質上雖屬傳聞證據，惟係偵查中向檢察官所為之
    證述，業經其以證人身分具結（結文見偵2897卷第50、109
    、120 頁、偵3250卷第229 、234 頁），擔保其陳述之可信
    度，矧本院業已依蒞庭檢察官之聲請（本院卷一第94頁），
    傳喚證人丁○○於本案審理中到庭具結證述，並給予各該被
    告及辯護人均有充分行使詰問權之機會（本院卷二第4 頁反
    面至第15頁），且查無檢察官在偵查時有不法取供之情形，
    是證人丁○○於偵查中之陳述部分，既經具結，又無證據證
    明顯有不可信之情況，自應認有證據能力。
  (二)至被告雖有與證人對質及詰問證人之權利，其中所謂「對質
    」是指被告與證人同時在場，面對面互為質問之意。而被告
    之對質權，係藉由對質程序，法院得以觀察其問答之內容與
    互動，親身感受而獲得心證，有助於真實之發現；詰問權則
    係指訴訟上當事人有在審判庭輪流盤問證人，以求發現真實
    ，辨明供述證據真偽之權利。現行刑事訴訟法對於詰問制度
    之設計，以同法第166 條以下規定之交互詰問為實踐，屬於
    人證調查證據程序之一環；與證據能力係指符合法律所規定
    之證據適格，而得成為證明犯罪事實存在與否之證據資格，
    性質上並非相同。偵查中檢察官為蒐集被告犯罪證據，訊問
    證人旨在確認被告嫌疑之有無及內容，與審判期日透過當事
    人之攻防，調查人證以認定事實之性質及目的，尚屬有別。
    偵查中訊問證人，法無明文必須傳喚被告使之得以在場，刑
    事訴訟法第184 條第2 項亦僅規定因發見真實之必要，得命
    證人與被告對質，是檢察官偵查中雖未命證人與被告對質，
    尚非違法，自不得以於偵查中未經被告對質詰問，逕認該陳
    述無證據能力，附此敘明。
  (三)再按被告以外之人於審判外之言詞或書面陳述，除法律有規
    定者外，不得作為證據，刑事訴訟法第159 條第1 項規定，
    定有明文。證人即被害人丁○○、共同被告甲○○於警詢之
    陳述部分，屬於被告以外之人於審判外之陳述，且不符合刑
    事訴訟法第159 條之2 、第159 條之3 所定之例外情形，被
    告己○○及其辯護人既不同意作為證據，又雖其餘被告及其
    辯護人並未有所爭執，然基於同一犯罪事實採認證據之共通
    性，暨為避免使本案認定事實滋生歧異起見，爰就本件各該
    被告犯罪事實之認定，均認無證據能力可言。
二、另按被告以外之人於審判外之陳述，雖不符刑事訴訟法第15
    9 條之1 至之4 之規定，然經當事人於審判程序同意作為證
    據，法院審酌該言詞陳述或書面陳述作成時之情況，認為適
    當者，亦得為證據；又當事人、代理人或辯護人於法院調查
    證據時，知有第159 條第1 項不得為證據之情形，而未於言
    詞辯論終結前聲明異議者，視為有前項之同意，同法第159
    條之5 亦有明文。查本案所引用之其餘證據資料（詳後引證
    據），其中各項言詞或書面傳聞證據部分，縱無刑事訴訟法
    第159 條之1 至第159 條之4 或其他規定之傳聞證據例外情
    形，亦業經本院審理時予以提示並告以要旨，且各經檢察官
    、本件被告甲○○、己○○、乙○○及其等辯護人表示意見
    ，當事人及辯護人均已知上述證據乃屬傳聞證據，惟迄至本
    案言詞辯論終結前均未對該等證據聲明異議（本院卷二第65
    頁反面至第74頁），依上開規定，已擬制同意其有證據能力
    ，且本院審酌該等傳聞證據作成時之狀況，並無不宜作為證
    據之情形，均應認於本案有證據能力。
三、末按，傳聞法則乃對於被告以外之人於審判外之言詞或書面
    陳述，亦即針對被告以外之人於審判外以言詞或書面所為之
    供述證據所為之規範，查卷附監視器畫面翻拍照片（偵3250
    卷第109 至115 頁），乃以科學、機械之方式對於監視器畫
    面及查獲當時採證情況所為之忠實且正確之紀錄，性質上並
    非供述證據，故無傳聞法則之適用；至卷附之被害人丁○○
    所持用行動電話門號0000000000號之雙向通聯紀錄（偵2897
    卷一第78至82頁），則係電腦機器處理該電話之持用人於發
    話、受話時，電腦機器直接作成之電磁紀錄，再列印所得之
    結果，過程中，並無涉入人為知覺、記憶過程之錯誤危險，
    且為一般業務上製作之資料，於此復均查無不得為證據之狀
    況，自均具有證據能力。
乙、實體方面：
一、訊據被告甲○○對於上揭偷竊之犯行供承不諱（本院卷一第
    26頁反面、第92頁反面、第168 頁反面、本院卷二第4 頁）
    ，然被告甲○○、己○○、乙○○等3 人固皆不否認由被告
    甲○○駕車、被告己○○、乙○○等2 人則搭乘戊○○所駕
    賓士車於案發日一起到案發現場，被害人丁○○有與被告己○○、乙○○等2 人一同再搭乘戊○○所駕賓士車於案發日
    到鐵皮屋之事實，惟均矢口否認有何加重強盜之犯行，甲○○辯稱：我沒有拿到被告己○○從丁○○身上搜到的財物或
    手機、皮夾，我還特別交待戊○○、被告己○○及乙○○3
    人不得拿丁○○身上任何一樣東西，也沒聽到要丁○○交出
    680 萬元否則要活埋他的話，我只是要報復丁○○拗我的利
    息錢的債務糾紛要抓他修理云云（本院卷一第26頁反面、第
    27頁，本院卷二第79頁），被告己○○辯稱：被告甲○○只
    說因向丁○○借錢被收了很多錢而有債務糾紛，要扣他的證
    件及修理他，並沒說要搜刮他的財物，丁○○的手機及皮夾
    是他拿手機打我頭時所掉落云云（本院卷二第21、24、83等
    頁反面），被告乙○○辯稱：被告甲○○只叫我以施工為由
    約丁○○出來，騙他上車談債務糾紛的事，沒有要押人，交
    給我的皮包，我起先也不知道裡面有槍，我開車門後丁○○
    是自願上車，車上我只以拳頭打他，我是在車上撿到手機及
    皮夾云云（本院卷一第28頁、第102 頁反面，本院卷二第55
    、64、86頁及第58、61、62、85、86等頁反面）。
二、經查：
  (一)被告甲○○所坦承之上揭持足供兇器使用扳手與戊○○共同
    偷竊車牌之事實，核與被害人丙○○於警詢及偵訊時證稱：
    我名下車號HA-7882 號車輛所懸掛的前後兩面車牌，於99年
    1 月10日20時停放在新竹市○○路與中華路口旁停車場，於
    同月14日13時發現遭竊旋即報案協尋等語（偵3250卷第47、
    212 頁，偵2897卷二第61頁）所為之相關證述相符，並有失
    竊車牌車輛車籍查詢基本資料詳細畫面、失車唯讀案件基本
    資料、車行紀錄查詢結果（失竊車牌車輛於99年1 月12日8
    時30分之位置）、監視器畫面翻拍照片（涉案賓士車於99年
    1 月12日8 時30分懸掛失竊車牌上路）在卷可按（偵2897卷
    一第72、73頁、偵3250卷第108 至115 頁），堪認被告甲○○此部分之自白與事實相符，可採為本案論罪科刑之依據。
    被告甲○○之共同加重竊盜之犯行，事證明確，堪以認定，
    應依法論科。
  (二)被告甲○○、己○○及乙○○等人涉犯加重強盜犯行部分：
    1.查被害人即證人丁○○於偵訊及本院審理時證稱：案發前
      1 日有某男子打我門號0000000000的電話給我，說要約談
      做廣告車的事，我說我那天沒空，隔日即案發日9 時許又
      打來，我就叫陳秀月載我去約定地點，約9 時20分到成功
      十二路和自強三路路口，我就致電對方說找不到人，該人
      回電稱有看到我的車，他在賣房子工地處，我的車已開過
      頭，我就叫陳秀月調頭開到實際約定的成功十二路與自強
      二路路口那邊，單獨下車走去找人，對方即被告乙○○或
      己○○也下車，跟我說有塊工地招牌要給我做，但沒帶圖
      ，要我上他們銀色賓士車去看圖，我不願意，該人就一直
      騙我到賓士車旁邊，再拿著包包而裡面有槍抵住我背部，
      並打我頭部，把我推打到車內，坐在副駕駛座拿黑色棍棒
      的人也下車坐進來，連同拿槍的人把我左右夾住，把我壓
      制坐在車後座中間，該2 人並合力用膠帶繞過我的頭要黏
      封我的嘴巴，我雖因緊張、氣喘難過而與該2 人有所掙扎
      拉扯，但因不敵致嘴巴仍被封住，又被該2 人用布做的頭
      套罩住我的頭，我的手腳也被該2 人扭到背後用束帶加以
      捆綁，在車內該2 人拿槍托等物打我的頸部、眼睛和身體
      ，並壓的我很難過，且有人對我說要拿出680 萬元，不然
      要把我活埋，在車內時後座該2 人搜刮我身上口袋，把手
      機及置於右後褲袋內的皮夾拿走，而皮夾內有2 萬多元現
      金、身分證、駕照、健保卡等物，後來他們把我載到聽聲
      音好像某工廠內，我透過頭套依稀看見天花板是鐵皮屋，
      我被他們抬出丟下車，頭罩都沒拿下來，他們就打我，我
      從縫隙中有看到好像是鐵工廠，有位瘦瘦男子叫我一定要
      交出680 萬元，不然就要把我活埋，後來他們說要把我載
      去活埋，我就說不要啦，我的帳戶內還有15萬可以領給你
      們，他們說太少不要了，把我抬上車說要把我載去活埋，
      後來載我去鳳山溪附近，又把我抬下車後才解開我手腳的
      綑綁，並叫我趴在地上，且把我身上除開衛生衣、褲子及
      鞋子外的衣服都脫掉，當時我被打到神智有點恍惚，等到
      他們離開後我才跑去求救等語指證歷歷（偵2897卷二第41
      、43至45頁，本院卷二第7 至9 頁），參以丁○○之身分
      證確於案發翌日（99年1 月13日）辦理補發，業經本院於
      審理時當庭勘驗屬實（本院卷二第14頁），並於99年1 月
      13日補辦健保卡及於99年3 月16日補辦駕照之情，並有新
      竹縣竹北市戶政事務所99年10月21日竹北市戶字第099000
      3223號函及國民身分證補辦申請書、行政院衛生署中央健
      康保險局99年10月21日健保桃字第0993061182號函及請領
      健保IC卡申請書、交通部公路總局新竹區監理所99年10月
      22日竹監駕字第0990018439號函及汽車駕駛人異動申請書
      附卷可考（本院卷二第42至45、96、99頁），可見其所為
      之上開控訴，應非虛妄。
    2.其次，證人陳秀月亦即駕車載送丁○○至案發現場之員工
      於警詢及偵查時證稱：我在正昇企業社公司作廣告工作，
      丁○○是我老闆，平日我常載他出門抵達後由他1 人下車
      去談生意，案發日9 時50分許丁○○開車至新社市場接我
      ，說要前往成功十二路與自強三路口談生意，我就開車在
      他至該地點，至該路口時沒有發現對方，於是經過聯絡後
      ，才發現對方是在靠近路口處旁的貨櫃後方，約10時10分
      許，我將車開該處停在路邊並坐在車上等候，丁○○下車
      往車後方向走去，我就從車左後視鏡看見車後約15公尺處
      停有一部銀色賓士轎車，該車左後門處站著一名身高170
      公分左右，身材微瘦，年約30歲的年輕男子，正面看著丁○○走過去，並帶丁○○走到賓士車車門邊交談，我稍不
      理會轉頭看車前方，過一會就看見賓士車車速很快的從我
      車前開走，約在丁○○下車後約3 至4 分鐘時我轉頭往後
      看就沒看見他了，我在原地等了約1 個多小時，打丁○○
      電話也不通，就發覺怪怪的，問老闆娘（丁○○之妻）也
      說沒接到他的電話，我就到老闆娘家中找她，到她家後不
      久約12時30分許就接到丁○○的電話說他被人綑綁強押上
      車強盜身上財物後，遭丟棄在新竹縣新濱公路的海濱出海
      口處，要我去找他，我找到他時，他只穿一條長褲和衛生
      衣，沒穿鞋子，臉也腫起來了，聽他說身上財物都不見了
      等語明確（偵2897卷一第30至36頁、偵2897卷二第105 頁
      、偵3250卷第65至71、225 頁），其於警偵中證述相互一
      致，且與丁○○之證詞參核相符，並揆以證人丁○○及陳
      秀月於案發當日即報警處理，其必係欲早日查出犯罪者為
      何人，自無甘冒遭受刑事誣告罪責之處罰風險，而任意構
      詞誣陷虛捏事實之理，亦見被害人丁○○之指訴信而有徵
      。另觀諸被告己○○於本院審理時供稱：我身高183 公分
      ，體重80公斤等語（本院卷二第83頁反面），被告乙○○
      於本院審理時供稱：我身高165 至166 公分，體重65公斤
      等語（本院卷二第83頁反面），則依證人陳秀月從車左後
      視鏡所見之人特徵之證述，本案下車與丁○○交談並誘騙
      至賓士車旁之人，應係被告乙○○無訛。
    3.再者，被告己○○於警詢時陳稱：被告甲○○叫我幫忙抓
      丁○○，抓到人且拿到錢會分錢給我，被告乙○○及甲○○友人戊○○、加上我共有4 人參與，我們於案發前一日
      前往綑綁地勘查時，因甲○○說丁○○很奸詐不好約，才
      拿1 支手機給乙○○，並叫他先打電話給丁○○約在隔天
      即99年1 月12日9 時許前往新竹縣竹北市○○○○路與自
      強二路路口碰面看工地，甲○○有先跟乙○○講丁○○的
      長相及特徵；99年1 月12日9 時許由戊○○負責開該賓士
      車載我及乙○○前往上開路路口後方道路停車，然後乙○○拿甲○○昨天給他的手機，打電話給丁○○問是否已到
      約定地點，並拿一支手槍給乙○○，丁○○到現場後，甲○○以電話告訴我們目標後，我們才去抓人的，我們將丁○○強押抓上賓士車後，戊○○一直和甲○○在電話中聯
      絡，而我跟乙○○一起押丁○○坐上那部車，我跟乙○○
      共同將丁○○強行在其嘴巴貼上膠帶、戴上頭套，雙手以
      束帶反綁背後，因丁○○一直喊叫，乙○○就拿槍敲丁○○的頭，我則拿短鐵棍敲丁○○腳及頭部，戊○○先開車
      從新竹縣竹北市繞到新埔鎮○○路，再走新埔鎮○○路，
      並將丁○○載到位於新竹縣竹北市○○路181 巷26弄1 號
      旁之1 之鐵皮工廠時，我就看見我所開的3F-7668 號自小
      客車已被甲○○開到鐵皮工廠外停放，戊○○以遙控開啟
      鐵捲門，我跟乙○○合力將丁○○抬下車放在鐵皮屋內，
      一直到甲○○到場，是戊○○開口叫丁○○交出680 萬元
      ，我拿手機及整個皮夾（內有現金) 交給甲○○，甲○○
      說他會處理掉，之後我們將丁○○戴到出海口提防丟棄，
      因怕留下指紋，我跟乙○○共同將丁○○頭套、嘴巴貼的
      膠帶、手上綁的束帶拿掉並將丁○○衣服脫掉後，戊○○
      喝令丁○○趴下不可往回看否則對他開槍，然後我們坐上
      賓士車離開，乙○○就將頭套、膠帶、束帶隨手丟到河裡
      ，被水沖走，然後我們就前往與甲○○會合，並換回我自
      己的車輛，由我開自己的車載乙○○離開，甲○○坐戊○○開的賓士車離開等語（偵2897卷一第4 至18頁），並有
      監視器畫面翻拍照片（涉案賓士車於99年1 月12日8 時30
      分許懸掛失竊車牌上路，並行經新竹縣新埔鎮○○路）在
      卷可按（偵2897卷一第65至71頁、偵3250卷第108 至115
      頁），同與丁○○之上開指訴大致相符。
    4.復參以於本院審理時被告甲○○亦坦認：我於案發前有透
      過曾海洲借貸金錢，因而見過丁○○本人，且於98年11月
      間找戊○○及被告己○○等人謀議誘出丁○○並押走之計
      畫，案發前1 日與戊○○、己○○、乙○○會面，有提供
      手機門號供乙○○打電話予丁○○，並事先備妥塑膠袋、
      頭套及束帶等物，將偷得車牌懸掛在該車上，案發日我與
      己○○、乙○○及戊○○先於案發處附近洗車場碰面，且
      提供1 把槍供丁○○反抗時可持以毆打、恫嚇，並要己○○、乙○○搭乘戊○○所駕賓士車，於押丁○○上車後載
      至鐵皮屋，我在案發處附近觀察確定該賓士車駛離，至鐵
      皮屋後見到丁○○被拉抬出車外、丟在地上等情（本院卷
      二第77頁反面至第83頁），被告己○○亦坦認：於案發前
      1 日甲○○有交付我們頭套、膠帶及束帶等物，並提供1
      把槍，案發日我有攜帶鐵棍到場，並與乙○○分坐賓士車
      後座看管丁○○，在車上乙○○有交給我皮夾及手機，戊○○亦曾對丁○○說要交出680 萬元、不然要將之活埋，
      在鐵皮屋時我將皮夾及手機交予甲○○，丁○○有說要給
      我們15萬元等情（本院卷二第83至85頁），被告乙○○亦
      坦認：我有打電話誘騙丁○○至案發地點，有人交1 把槍
      讓我保管，我跟己○○在車上有毆打丁○○，車上有拿手
      機及皮夾交予己○○，到鐵皮屋時有協助將丁○○抬下車
      等情（本院卷二第85頁反面至第87頁），雖均係避重（強
      盜）就輕（傷害、妨害自由）之陳詞，然與上開事證相互
      參核，仍可見被害人丁○○之指訴，應屬實情。
    5.又就被告甲○○提供手機門號供乙○○打電話予丁○○乙
      節，並有被害人丁○○持用門號0000000000號手機（序號
      為0000-0000-0000-000號）之雙向通聯紀錄（被告乙○○
      分別於99年1 月11日12時31分許及翌日9 時27分許，持被
      告甲○○所交付門號0000000000外勞卡之行動電話〈序號
      為0000-0000-0000-000〉，撥打電話至丁○○之上開門號
      ）之電話通聯紀錄在卷可稽（偵2897卷一第78、80頁）；
      而被害人丁○○於案發當時所受頭部外傷、右眼挫傷、臉
      部挫傷併血腫、頸部挫傷及背部挫傷等傷勢，並有其提出
      之馬偕紀念醫院新竹分院診斷證明書在卷可稽（偵28 97
      卷一第55頁、偵3250卷第82頁），衡以丁○○係遭被告己○○、乙○○2 人拿槍托、鐵棍等物毆打其頭頸部、眼睛
      和身體部位及被告甲○○動手毆打、以腳踢丁○○上半身
      等行為，實與被害人指訴之情節及傷勢大致合，證人陳
      秀月亦證述見到脫逃之丁○○時臉部紅腫之情，可見被告
      己○○、乙○○2 人於案發時因壓制丁○○欲封住、綑綁
      其嘴巴及手腳，而有持槍托及鐵棍等物毆擊丁○○致傷，
      及被告甲○○亦有動手毆打、以腳踢丁○○上半身等情事
      甚明。
    6.就被告甲○○有取得丁○○身上之皮夾及手機乙節，業據
      被告己○○於警偵及本院審理時均證稱：我在鐵皮屋將手
      機及皮夾（內有現金）均交予甲○○等語（偵2897卷一第
      17、157 頁，本院卷二第25頁），且被告乙○○於本院羈
      押訊問時證稱：在鐵皮屋下車時，我看到己○○把皮夾及
      手機交給甲○○等語（本院99聲羈86卷第10頁，本院99偵
      聲128 卷第11頁反面，本院卷一第28頁、第102 頁反面、
      第103 頁），參以丁○○之身分證及健保卡確均於案發翌
      日辦理補發，並於99年3 月16日補辦駕照等情，業如前述
      ，實堪憑認，被告甲○○空言否認，自難採信；而被告甲○○既曾收取丁○○身上之皮夾及手機等物，己○○於警
      詢時復供稱：被告甲○○說抓到人且拿到錢時，會分錢給
      我等語（偵3250卷第21、22頁），倘若被告甲○○未指示
      取走丁○○身上財物，被告己○○豈會將所搜刮丁○○身
      上之皮夾及手機等物交予被告甲○○，又怎會供稱要抓人
      分錢之詞，另被害人丁○○證稱於車上及鐵皮屋均遭以不
      交出680 萬元將被活埋等語加以恫嚇、被告己○○亦證稱
      在鐵皮屋被告甲○○到場由戊○○以上揭語詞恫嚇丁○○
      （偵3250卷第26頁），被告乙○○於警詢時亦供稱：丁○○被拉下車後，是戊○○叫丁○○拿出680 萬元等語（偵
      3250卷第41頁），故被告甲○○諉稱未指使被告己○○、
      乙○○為本案強盜行為、未聽聞該恫嚇語詞云云，均非實
      在；另告訴人丁○○否認與被告甲○○有債務糾葛，且證
      人曾海洲於偵訊時證稱：被告甲○○跟我交情不錯，去（
      98）年間有向我說缺錢，要拿車子抵押借款之事，並透過
      我向丁○○借款20萬元，丁○○跟他算的利息錢不多，後
      來他提前還款時才去找丁○○，我也有退他部分我預扣利
      息錢，他也沒跟我抱怨過丁○○預扣利息的事等語（偵28
      97卷二第123 至125 頁），殊難想像被告甲○○僅因些許
      小額利息錢損失，即大費周章邀集4 人之眾謀議如此周詳
      擄人計畫、並甘冒涉犯竊盜、傷害罪責，況其亦從未向曾
      海洲抱怨被扣利息之事，復與被告己○○供稱是要丁○○
      還錢（偵3250卷第33頁），被告乙○○供稱要向丁○○討
      債（本院99聲羈86卷第9 頁），均有歧異之處，是見被告
      甲○○上揭辯解，顯悖於實情，殊不足採。
    7.被告己○○雖於本院審理時翻異上開警詢時之供述，改以
      前揭陳詞置辯，惟其於本院審理時稱：在鐵皮屋將手機及
      皮夾交予被告甲○○等語（本院卷二第25頁及反面），衡
      情被告己○○明知手機係丁○○所掉落，且其既辯稱要扣
      丁○○之證件，又豈會對車上可能係丁○○之皮夾毫不察
      看，即將手機及皮夾悉交予被告甲○○之理，已與其所辯
      不曾搜刮丁○○財務之說有所齟齬，再者丁○○之皮夾置
      於右後褲袋內，上車遭被告己○○及乙○○2 人分坐兩側
      壓制，又縱如被告己○○所述丁○○持手機打他，亦僅有
      手部施力，腿部並無動作，亦實難認該皮夾會因而掉落在
      地，此等說詞顯有違常情，且與先前警詢供述大相逕庭，
      是其此番辯解應係冀圖免於刑責臨訟杜撰之虛詞，難認具
      有可信性。
    8.又苟丁○○係自願坐上該賓士車，豈會毫不告知在駕車停
      在案發現場旁苦候之證人陳秀月，且被告乙○○於本院審
      理時辯稱：當時我說施工圖沒帶到放在車上，請丁○○上
      車看圖云云（本院卷一第28頁反面），惟被告己○○卻稱
      ：圖忘記放在公司（工地），請丁○○跟我們一起回公司
      看圖云云（偵2897卷一第14、156 頁，本院卷二第22 頁
      反面），已有所齟齬，又若係諉稱施工圖置於車上，丁○○大可要求拿下車觀看即可，衡情應不致進入光線昏暗不
      明之車內看圖，又若稱施工圖係置於公司或工地，則丁○○理應搭乘陳秀月所駕車輛前往，亦不致毫不知會駕車在
      場守候之陳秀月；另因陳秀月尚在現場附近極可能瞥見案
      發過程、風險頗高，倘非丁○○係遭強押上車，當應迨行
      車離開現場後方會展開動手控制丁○○之行動，並不致會
      如本件丁○○一上車即遭封口、挨打、綑綁及載套頭之情
      事；又被告己○○於警詢時供證稱：被告甲○○有拿1 把
      槍給被告乙○○，乙○○持以敲丁○○頭部，並嚇丁○○
      等語（偵2897卷一第15、32頁），被告甲○○於偵訊時供
      證稱：我有拿1 把槍給被告乙○○等語（偵2897卷一第22
      9 頁），證人丁○○於本院審理時亦證稱：有人拿槍抵住
      我上車，並拿槍在車上打我等語（本院卷二第5 、6 等頁
      反面），已見被告乙○○辯稱不知包包內有槍之說，實有
      可議之處；而被告乙○○於偵訊時供稱：被告甲○○拿包
      包給我時，我自己打開發現裡面有槍（偵2897卷二第44頁
      ），於本院延長羈押訊問及準備程序時均稱：我並未把包
      包裡的槍拿出來（本院99偵聲128 卷第11頁反面，本院卷
      一第102 頁反面），再在於本院審理時證稱：在扭打後，
      我打開包包才發現裡面有1 把槍（本院卷二第59頁），就
      有無打開被告甲○○交付之包包、何時打開之情，先後供
      述不一；又被告乙○○於本院審理時先稱：我在後座撿起
      皮夾、於踏板撿到手機云云（本院卷一第28頁），嗣復稱
      ：均從地上撿到（本院卷二第55頁反面），亦先後供述未
      合，加以被告甲○○謀議本案強盜計畫，提供膠帶、頭套
      、束帶及手機均有其特定用途，顯不可能在犯案關鍵時刻
      無端交付被告乙○○1 只包包，卻不告知其內何物及其用
      途之理；復以被告乙○○顯不可能在車上撿到不知何人所
      屬之手機及皮夾，業如前述，又本案被告3 人保管該手機
      均有相當之時間，而證人陳秀月證稱其曾打電話給丁○○
      上開手機（偵2987卷一第31頁），當日並有多通來電，此
      有被害人丁○○持用門號0000000000號手機之雙向電話通
      聯紀錄（陳秀月以門號0000000000號手機於99年1 月12日
      12時16分許即撥打電話至丁○○之上開門號，並於同日11
      時4 分起即有多通來電）在卷可稽（偵2897卷一第78、80
      頁），被告乙○○始終在場當不致會毫無察覺之理，俱見
      被告乙○○上揭辯解，悖於常情，顯係搪塞卸責之言，殊
      不足採。
    9.此外，本案結夥已有4 人之眾，加上被告己○○又身高體
      壯，面對年逾6 旬之被害人丁○○1 人，實處於絕對之優
      勢境地，倘若僅係要修理丁○○，此等陣仗，早已綽綽有
      餘，顯無需再準備槍、棍等兇器之必要，是被告甲○○、
      己○○、乙○○等3 人，此番辯詞，自無足取。綜上所述
      ，堪認被告甲○○、己○○、乙○○等3 人涉犯加重強盜
      犯行，事證明確，所為上開辯解均為卸責之詞，要難採信
      ，本件事證明確，被告3 人之犯行均足堪認定，均應予依
      法論科。
三、論罪科刑：
  (一)按「刑法第321 條第1 項第3 款之攜帶兇器竊盜罪，係以行
    為人攜帶兇器竊盜為其加重條件，此所謂兇器，其種類並無
    限制，凡客觀上足對人之生命、身體、安全構成威脅，具有
    危險性之兇器均屬之，且衹須行竊時攜帶此種具有危險性之
    兇器為已足，並不以攜帶之初有行兇之意圖為必要」（最高
    法院79年度台上字第5253號判例意旨參照），本件被告乙○○所持手槍之物雖未扣案，亦無證據顯示為制式手槍或具有
    殺傷力，惟經被害人丁○○及被告己○○證述該物客觀上與
    真正槍枝相仿，為金屬材質，顯見質地應甚為堅硬，以槍枝
    之外觀配合持槍之舉動，一望而知顯足對人身安全構成威脅
    而具危險性，而被告己○○所持鐵棍及被告甲○○所持足以
    扳動金屬螺絲竊取車牌之扳手，均為金屬材質，顯見應為質
    地堅硬之物，客觀上上開三者均足對人之生命、身體、安全
    構成威脅，皆足供作為兇器使用，自均與刑法第321 條第1
    項第3 款所定攜帶兇器之構成要件相符。又攜帶假手槍，冒
    充真槍以威脅事主，奪取財物，已達於使人不能抗拒之程度
    ，應成立強盜罪；強盜罪之強暴、脅迫，祇須抑壓被害人之
    抗拒或使被害人身體上、精神上，處於不能抗拒之狀態為已
    足，其暴力縱未與被害人身體接觸，仍不能不謂有強暴、脅
    迫行為（最高法院26年滬上字第9 號判例、22年上字第317
    號判例意旨參照），本案被害人丁○○係遭被告己○○、乙○○2 人綑綁手腳、壓制在車後座，被告乙○○攜手槍威脅
    、毆擊，被告己○○持鐵棍毆擊，被告甲○○加以毆打，在
    逃戊○○出言恫嚇等境遇，是丁○○顯已處於不能抗拒之狀
    態至明。另按以強暴之方式實行強盜行為者，因係以有形力
    或無形力直接對人行使，過程中不免對被害人身體造成某程
    度之傷害或對精神自由有所抑制，故行為人因犯強盜罪而致
    被害人受有普通傷害或施以恐嚇者，除其另有傷害或恐嚇之
    故意，應分別情形依總則數罪併罰或從一重處斷者外，概應
    認此乃施暴之當然結果，而當為強暴行為吸收，不予論罪（
    最高法院24年決議同旨可參），本件丁○○為被告乙○○為
    以手槍之物脅迫、毆擊，被告己○○亦持鐵棍毆擊，被告甲○○出手毆打等傷害行為，均係為本件強盜犯行之強暴方式
    ，應為強盜行為所吸收，遑論遍查案卷，亦無被害人丁○○
    提起傷害告訴之事實，自均不另論罪，起訴意旨認應予分論
    併罰，容有誤會。
  (二)次按以自己共同犯罪之意思，事先同謀，而由其中一部分之
    人實行犯罪之行為者，均為共同正犯（司法院大法官釋字第
    109 號解釋意旨參照），業明示將「同謀共同正犯」與「實
    行共同正犯」併包括於刑法第28條「正犯」之中。共同實行
    犯罪行為，在合同意思範圍內，相互利用他人之行為，以達
    其犯罪之目的，原不必每一階段均參與，祇須分擔犯罪行為
    之一部，即應對於全部所發生之結果共同負責，故共同正犯
    之成立，並不以全體均參與實行犯罪構成要件之行為為要件
    。而共同正犯之意思聯絡，亦不限於事前有所謀議，僅於行
    為當時有共同犯意之聯絡，基於相互之認識，不論明示通謀
    或相互間默示合致，以共同犯罪之意思參與，均屬之。且共
    同正犯之意思聯絡，並不以數人間直接發生者為限，即有間
    接之聯絡者，亦包括在內。蓋共同正犯，於合同意思範圍內
    ，組成一共犯團體，團體中任何一人之行為，均為共犯團體
    之行為，他共犯均須負共同責任，初無分別何一行為係何一
    共犯所實行之必要（最高法院97年度台上字第3323號判決意
    旨可參）。查被告甲○○、己○○、乙○○等3 人及在逃共
    犯戊○○，對於在賓士車上被告己○○、乙○○強盜丁○○
    皮夾及手機得手既遂之情事，既均有具體明確之認識，並依
    循所謀議計畫，本已同意被告己○○、乙○○為此犯罪行為
    甚明，被告甲○○及戊○○係於事前有所謀議，戊○○並駕
    車施以助力並出言恫嚇，而被告甲○○並提供手槍等物，事
    後並出手毆打丁○○，且因而取得皮夾及手機等物，雖未直
    接參與強取財物之行為，惟仍屬在合同意思範圍內，自應就
    全部所發生之結果負責，併論以共同正犯。
  (三)是核被告甲○○上揭偷竊車牌部分，係犯刑法第321 條第1
    項第3 款之攜帶兇器竊盜罪，其與在逃戊○○就該加重竊盜
    犯行，有犯意聯絡及行為分擔，應論以共同正犯；其與被告
    己○○、乙○○就上揭強盜被害人丁○○財物所為，係犯刑
    法第328 條第1 項之強盜罪而有刑法第321 第1 項第3 款、
    第4 款之情形，均應以刑法第330 條之結夥三人以上攜帶兇
    器強盜罪論處，被告甲○○、己○○、乙○○等3 人與在逃
    戊○○就上開加重強盜犯行，有犯意聯絡及行為分擔，均為
    共同正犯。又被告甲○○前揭竊盜、強盜犯行，犯意各別，
    行為互殊，應予分論併罰，再其曾有如事實欄一所示之前科
    紀錄，此有卷附之臺灣高等法院被告前案紀錄表可稽（本院
    卷一第10頁），其於有期徒刑執行完畢後5 年內，故意再犯
    本件有期徒刑以上之罪，為累犯，均應依刑法第47條第1 項
    規定加重其刑。至起訴意旨另謂被告3 人及戊○○尚有強盜
    取得被害人丁○○車鑰匙之物，是就此部分僅有被害人之單
    一指訴，查無其他證據足佐，尚難遽認有此犯行，然與本件
    起訴意旨前開強盜皮夾及手機部分，僅能成立實質上之一罪
    ，爰不另為無罪之諭知，附此敘明。
  (四)本院審酌被告甲○○、己○○、乙○○等3 人均正值青壯，
    不思以正當途徑獲取財物，被告甲○○並如事實欄一所示等
    前科，素行不良，被告己○○、乙○○等2 人則無犯罪前科
    ，素行尚可，本件復係於光天化日之下，於日間上午9 時許
    ，在大馬路邊附近，趁被害人丁○○人單勢薄、單獨可欺，
    竟強行押人強盜丁○○皮夾（內有現金等物）及手機，膽大
    妄為，目無法紀，且渠持手槍、鐵棍、膠帶、頭套、束帶犯
    案之方法嚴重破壞社會治安，並考量其等犯行強盜所得之現
    金財物為2 萬餘元及手機等物，造成丁○○金錢損失及精神
    上重大危害，又其等犯後明知當時行車經過有監視錄影光碟
    等諸多事證可佐，並經丁○○及證人指證歷歷，猶仍一再設
    詞渠等僅要妨害自由云云置辯，對自己所為強盜犯行觸犯刑
    罰之情形毫無悛悔之意、未與丁○○達成和解之犯後態度；
    另審酌被告甲○○為掩飾強盜犯行，任意竊取他人車牌財物
    ，法治觀念淡薄，律己力不佳，且有結伴持客觀上足以危害
    人之生命、身體安全之扳手竊盜之舉，對社會治安危害匪淺
    ，被害人丙○○所受損害非鉅，又考量本件加重竊盜及強盜
    犯行，被告甲○○係居於主導之地位，犯罪之情節較重，被
    告己○○、乙○○均係附和被告甲○○而犯強盜罪行，犯罪
    之情節較輕，被告甲○○坦承竊盜犯行犯後態度尚佳，及蒞
    庭檢察官對本案3 名被告均請求從重量刑（本院卷二第88頁
    反面），暨其等犯罪動機、目的貪圖不法利益等一切情狀，
    爰就被告3 人所犯各罪均各量處如主文所示之刑，並就被告
    甲○○之宣告刑合併定其應執行刑為有期徒刑10年，以資懲
    儆。
  (五)至扣案被告己○○之衣物及手機，被告己○○否認該手機為
    作案工具（本院卷二第72頁），亦難認係專作本案聯繫強盜
    犯案之用，被告己○○所穿衣物，同難認屬強盜犯行之作案
    工具，核均與所為強盜行為無直接關連，復亦非屬違禁物，
    爰均不諭知沒收；另作案用之手槍、鐵棍及扳手，則無證據
    證明係被告甲○○、己○○、乙○○或共犯戊○○所有之物
    ，另作案之頭套、膠帶及束帶均已丟棄水中沖走，業據被告
    己○○供明如前，且均未扣案，不能證明現仍存在，為免日
    後執行困難，均爰不併予諭知沒收，附此敘明。
據上論斷，應依刑事訴訟法第299 條第1 項前段，刑法第28條、
第321 條第1 項第3 款、第330 條第1 項、第47條第1 項、第51
條第5 款，刑法施行法第1 條之1 第1 項、第2 項前段，判決如
主文。
本案經檢察官陳建文到庭執行職務。
中    華    民    國    99    年    11    月    12    日
                  刑事第六庭  審判長 法  官  馮俊郎
                                     法  官  蔡欣怡
                                     法  官  林建鼎
以上正本證明與原本無異。
如不服本判決應於收受送達後10日內向本院提出上訴書狀，並應
敘述具體理由；如未敘述上訴理由者，應於上訴期間屆滿後20日
內向本院補提理由書（均須按他造當事人之人數附繕本）「切勿
逕送上級法院」。
被害人或被害人如對於本判決不服者，應具備理由請求檢察官上
訴，其上訴期間之計算係以檢察官收受判決正本之日期為準。
中    華    民    國    99    年    11    月    12    日
                                     書記官  黃伊婕
附錄：
中華民國刑法第321 條第1 項：（加重竊盜罪）
犯竊盜罪而有左列情形之一者，處6 月以上、5 年以下有期徒刑
：
一、於夜間侵入住宅或有人居住之建築物、船艦或隱匿其內而犯
    之者。
二、毀越門扇、牆垣或其他安全設備而犯之者。
三、攜帶兇器而犯之者。
四、結夥三人以上而犯之者。
五、乘火災、水災或其他災害之際而犯之者。
六、在車站或埠頭而犯之者。
中華民國刑法第330 條第1 項：（加重強盜罪）
犯強盜罪而有第321 條第1 項各款情形之一者，處7 年以上有期
徒刑。

司法院資訊處製作；財團法人民間司法改革基金會備份。
